【裁判字號】    98,訴,1263
【裁判日期】    990224
【裁判案由】    毒品危害防制條例
【裁判全文】
臺灣基隆地方法院刑事判決              98年度訴字第1263號
公  訴  人  臺灣基隆地方法院檢察署檢察官
被      告  乙○○
上列被告因違反毒品危害防制條例案件，經檢察官提起公訴（九
十八年度毒偵字第一九六三號），被告於本院準備程序先就被訴
事實為有罪陳述，受命法官於聽取當事人之意見後，合議庭裁定
由受命法官獨任進行簡式審判程序，判決如下：
    主  文
乙○○施用第一級毒品，累犯，處有期徒刑捌月。
    事  實
一、乙○○前因施用毒品案件，經本院裁定令入勒戒處所觀察、
    勒戒後，於民國八十九年六月二日因無繼續施用毒品傾向而
    釋放出所；又因於五年內再犯施用毒品案件，經本院判處有
    期徒刑七月確定，尚因另犯竊盜案件，亦經本院判處有期徒
    刑七月確定，二罪接續執行，於九十六年二月十四日假釋付
    保護管束出監，同年、月二十二日保護管束期滿而未經撤銷
    假釋，其未執行之刑，以已執行論。詎其又基於施用第一級
    毒品之犯意，於九十八年十月十三日至同年、月十四日其中
    一日下午二、三時許，在臺北縣瑞芳鎮○○路某處菜市場之
    公共廁所內，以針筒注射方式，施用第一級毒品海洛因（下
    稱海洛因）一次，嗣於同年、月十六日下午二時四十分許，
    在基隆市信義區○○○路一六八巷口為警查獲，且經其同意
    採尿送驗結果，呈海洛因人體代謝物嗎啡陽性反應。
二、案經基隆市警察局第二分局報請臺灣基隆地方法院檢察署檢
    察官偵查起訴。
    理  由
一、按犯毒品危害防制條例第十條之施用第一、二級毒品者，經
    觀察、勒戒或強制戒治執行完畢釋放後，五年內再犯施用第
    一、二級毒品罪者，即應逕為刑事處遇，毋庸再行觀察、勒
    戒或強制戒治等程序；然若係於觀察、勒戒或強制戒治執行
    完畢釋放後，五年後再犯者，則應重新依該條例第二十條第
    一、二項之規定，先行送觀察、勒戒，並依其觀察、勒戒結
    果有無繼續施用毒品傾向，以定其是否施以強制戒治之程序
    ，於強制戒治程序執行完畢後始由檢察官為不起訴處分或少
    年法院（地方法院少年法庭）為不付審理之裁定；而非直接
    加以追訴或裁定交付審理，此觀毒品危害防制條例第二十條
    、第二十三條之規定甚明。而考諸各該規定之立法理由，上
    開條例第二十條第三項：「依前項規定為觀察、勒戒或強制
    戒治執行完畢釋放後，五年後再犯第十條之罪者，適用本條
    前二項之規定。」其所稱「五年後再犯」，解釋上應僅限於
    施用第一、二級毒品者，於觀察、勒戒或強制戒治執行完畢
    釋放後五年內，均未再為任何施用第一、二級毒品之犯行者
    ，始足當之；倘五年內曾經再犯，縱其三犯（或三犯以上）
    施用毒品之時間，在初犯受觀察、勒戒或強制戒治執行完畢
    釋放五年以後，仍與「五年後再犯」之情形有別，且因已於
    「五年內再犯」，顯見其再犯率甚高，原實施觀察、勒戒或
    強制戒治，已無法收其實效，即應由檢察官或少年法院（地
    方法院少年法庭）逕行依法追訴或裁定交付審理。本案被告
    乙○○前因施用毒品案件，經觀察、勒戒釋放後，五年內再
    因施用毒品犯行而經起訴判處罪刑及執行完畢等詳情，業如
    事實欄一所載，有臺灣基隆地方法院檢察署刑案資料查註紀
    錄表及臺灣高等法院被告前案紀錄表附卷可憑。則被告本案
    施用海洛因之犯行縱在上開觀察、勒戒釋放五年後所為，仍
    不得依毒品危害防制條例第二十條第三項規定予以觀察、勒
    戒及強制戒治之處遇，而應由檢察官依法追訴。本案有關被
    告施用毒品犯行之起訴程序並無違誤，合先敘明。
二、上揭犯罪事實，業據被告於本院準備及審判程序中自白不諱
    ，而被告上開為警採尿送驗結果，亦呈嗎啡陽性反應，有臺
    灣尖端先進生技醫藥股份有限公司九十八年十一月二日濫用
    藥物檢驗報告及基隆市警察局第二分局偵辦毒品案件尿液檢
    體對照表在卷為憑，足見被告上開自白確屬實情。本件事證
    明確，被告犯行均堪認定，應依法論科。
三、核被告所為，係犯毒品危害防制條例第十條第一項之施用第
    一級毒品罪。被告持有第一級毒品之低度行為，為施用之高
    度行為所吸收，不另論罪。被告有如事實欄一所載之刑案前
    科及有期徒刑執行記錄，有上開刑案資料查註紀錄表及被告
    前案紀錄表可參，其於有期徒刑執行完畢後五年內，故意再
    犯本案有期徒刑以上之罪，為累犯，應依法加重其刑。起訴
    書原認被告施用海洛因時間為「九十八年十月十六日下午三
    時十分為警採尿時間往前回溯二十四小時內之某時」，惟此
    業經公訴檢察官於本院審判程序中以言詞更正為「九十八年
    十月十四日或十五日下午二、三時」，有本院審判程序筆錄
    在卷為憑，基於檢察一體原則，起訴事實應以公訴檢察官到
    庭陳述為準；又檢察官起訴被告施用海洛因之時間雖如前述
    ，惟根據被告自白施用毒品時間為本案為警「查獲前二、三
    日下午二、三時許」，稽其為警查獲時間，可知被告自白施
    用海洛因之時點應為「九十八年十月十三日或十四日下午二
    、三時許」，另根據行政院衛生署管制藥品管理局歷來函示
    （如九十一年十月三日管檢字第一一○四三六號、九十一年
    九月二十三日管檢字第一○九六五二號、九十二年三月十日
    管檢字第○九二○○○一四九五號、九十二年七月二十三日
    管檢字第○九二○○○五六○九號函等），均表示施用海洛
    因後尿液可檢出之最長時限為一至四天，是被告上開自白施
    用毒品時間非無可採；至本案檢察官起訴被告施用海洛因之
    時間與本院前揭認定之些微差異，僅描述精確與否之別，尚
    非審判與起訴範圍有異。爰審酌被告前有數次施用毒品案件
    ，迭經執行觀察、勒戒及有期徒刑之處遇措施，猶未能深切
    體認毒品危害己身之鉅，及早謀求脫離毒害之道，反而於出
    監所後伺機再犯，未見有何警惕及悔意，自有使其再度接受
    相當時期監禁處遇以教化性情之必要；惟被告就犯罪事實坦
    認犯行，犯後態度尚可，且施用毒品固戕害個人健康，然未
    侵害他人權益，兼衡其犯罪手段平和、智識程度及檢察官對
    於科刑範圍之意見等一切情狀，量處如主文所示之刑。
據上論斷，應依刑事訴訟法第二百七十三條之一第一項、第二百
九十九條第一項前段，毒品危害防制條例第十條第一項，刑法第
十一條前段、第四十七條第一項，判決如主文。
本案經檢察官甲○○到庭執行職務。
中    華    民    國    99    年     2    月    24    日
                  刑事第三庭法  官  陳賢德
以上正本證明與原本無異。
如不服本判決應於收受送達後10日內向本院提出上訴書狀，並應
敘述具體理由；其未敘述上訴理由者，應於上訴期間屆滿後20日
內向本院補提理由書(均須按他造當事人之人數附繕本)「切勿逕
送上級法院」。
中    華    民    國    99    年    2     月    26    日
                            書記官  王靜敏
附錄論罪科刑法條
毒品危害防制條例第十條第一項
施用第一級毒品者，處六月以上五年以下有期徒刑。


司法院資訊處製作；財團法人民間司法改革基金會備份。
